【裁判字號】    88,上訴,2175
【裁判日期】    890307
【裁判案由】    偽造文書等
【裁判全文】
臺灣高等法院臺中分院刑事判決                  八十八年度上訴字第二一七五號
    上  訴  人
    即  被  告  辛○○
右上訴人因偽造文書案件，不服台灣苗栗地方法院八十八年度訴字第一三六號中華民
國八十八年八月十六日第一審判決（起訴案號：台灣苗栗地方法院檢察署八十年度偵
字第四七一二號、八十八年偵字第四三六號、第六三七號、第一七七一號）提起上訴
，本院判決如左：
    主  文
原判決關於偽造文書暨執行刑部分均撤銷。
辛○○連續行使偽造私文書，足以生損害於公眾及他人，處有期徒刑肆月。新竹區監
理所苗栗監理站捌拾柒年伍月拾玖日汽（機）車過戶登記書上偽造「丙○○」署押壹
枚、「丙○○」印文壹枚、偽造之丙○○印章壹個、中華電信股份有限公司苗栗營業
處捌拾柒年捌月貳拾肆日委託書上偽造「庚○○」署押壹枚、市內電話業務申請書上
偽造「庚○○」印文壹枚、偽造庚○○之印章壹個均沒收。
其他上訴駁回。
上開撤銷改判與駁回上訴所處之有期徒刑，應執行有期徒刑柒月。
    事    實
一、辛○○係向陽中古汽車商行、車城汽車商廣場之負責人，因車行需要資金週轉，
    竟基於偽造文書之概括犯意，先於民國（下同）八十七年五月十九日，利用丙○○委託其購置中古車而交付身分證影本之際，即委由不知情之乙○○於苗栗北苗
    印章店偽刻丙○○之印章，再利用不知情之向陽車行員工戊○○、代書余春梅二
    人（另案經不起訴處分），由余春梅持丙○○、戊○○之印章、身分證影本各一
    份及丙○○所有Ｖ三─○一一一號小客車原車主身分證明書至新竹區監理所苗栗
    監理站，由不知情之余春梅填具汽車過戶登記書，並於其上盜用上開偽刻之丙○○之印文後，持該登記書向該監理站將邱女之前揭小客車之車主名稱辦理過戶申
    請而登記予新車主戊○○，致侵害丙○○之權益及監理機關對車籍登記之管理之
    正確性，辛○○於取得戊○○所有前開小客車名義之證件後，便以戊○○之名義
    ，向台灣第一信託投資股份有限公司辦理抵押貸款，取得新台幣（下同）六十萬
    元之貸款。辛○○另行起意侵占，於同年五月十六日、六月十五日，在苗栗縣苗
    栗市○○路三三九號車城汽車商行廣場，出售Ｗ五─七四五○號、Ｈ○─八八二
    六號自用小客車二部予丁○○，並為丁○○辦理上開二部自用小客車之抵押貸款
    ，嗣丁○○復將該二部自用小客車委託予辛○○轉售，詎辛○○先竟另行起意，
    基於意圖為自己不法之所有之犯意於八十七年八月二十二日，向己○○偽稱上開
    代丁○○出售之ＨＯ─八八二六號自用小客車並無貸款，使己○○陷於錯誤，而
    以二十九萬之價金買得該Ｈ○─八八二六號自用小客車，辛○○詐取得價金二十
    九萬元後，並未將價款交付給丁○○，而將二十九萬元侵占入己，辛○○續基於
    同一犯意所有之犯意，將上開Ｗ五─七四五○號自用小客車未經丁○○之同意，
    轉交予不知名之同業車行，將該車侵占入己。辛○○嗣因未償還貸款，無法將該
    車籍辦理過戶登記予己○○，己○○至此始知受騙。基於同一偽造文書犯意，於
    八十七年八月二十四日，偽刻庚○○之印章及持有庚○○之身分證影本，利用不
    知情乙○○，至中華電信股份有限公司苗栗營運處，填具市內電話業務申請書，
    並利用不知情之乙○○偽簽庚○○之署押於委託書上，再於申請書盜用上開偽刻
    之庚○○之印文，持該申請書及委託書向該營運處將設在苗栗縣苗栗市○○街七
    四巷一號佳佳自助餐，負責人庚○○所有之電話號碼為二六六六四一號電話，辦
    理過戶申請而登記予戊○○，復於同月三十一日轉將該電話過戶予其本人之名義
    ，致侵害庚○○之權益，及中華電話電信股份有限公司對用話人管理之正確性。
二、案經苗栗縣警察局苗栗分局移轉台灣苗栗地方法院檢察署檢察官及新竹市警察局
    第一分局移送台灣新竹地方法院檢察署檢察官呈請台灣高等法院檢察署檢察長核
    移台灣苗栗地方法院檢察署檢察官及被害人己○○、丁○○訴請台灣苗栗地方法
    院檢察署檢察官偵查起訴。
    理  由
一、訊據上訴人即被告（下稱被告）辛○○固坦承右開過戶告訴人丙○○之自用小客
    車及售予告訴人己○○上開自用小客車收取價款二十九萬元後，未將價款交予告
    訴人丁○○，並挪用其中十六、七萬元，且過戶上開電話之事實，惟矢口否認右
    開犯行，辯稱：伊過戶告訴人丙○○之前揭自用小客車係經丙○○之先生侯廣斌
    同意、又告訴人己○○買車時業已知上開車有貸款之情、而告訴人丁○○之右揭
    二部自用小客車均係向伊購得，均有全額貸款，而告訴人庚○○之前開電話本即
    伊所有云云。惟查，右揭事實業據告訴人庚○○、己○○、丁○○、丙○○於檢
    察官偵查中原審及本院調查中指述綦詳 (台灣苗栗地方法院檢察署八十八年度第
    四三六號偵查卷第五至六頁、十三頁背面、原審卷第十七至十九頁、本院卷第廿
    二頁至廿三頁、第三十一頁背面、四十五頁背面），核與証人乙○○、戊○○、
    余春梅於警訊中、本院供証情節相符 (台灣新竹地方法院檢察署八十八年度第一
    八九○號偵查卷第六頁至十二頁、台灣苗栗地方法院檢察署八十七年度第四七一
    二號偵查卷第七至十頁、十三頁背面本院卷第三十一頁背面至三十三頁），又被
    告辛○○並未徵得侯廣斌同意之情，亦據証人侯廣斌於本院到庭証述明確 (本院
    卷第廿三頁背面），並據被告辛○○於警訊中自陳伊未得告訴人丙○○之同意等
    語，於本院調查中亦供承於丙○○交付印章時，即囑乙○○刻丙○○之印章各等
    語 (台灣新竹地方法院檢察署八十八年度第一八九○號偵查卷第四頁背面、本院
    卷第三十頁背面），足認告訴人丙○○指述誠為可採；再被告辛○○於原審八十
    八年五月三十一日調查庭訊問時即已供承伊出售前揭車予告訴人己○○時，並未
    對其說明該車尚有貸款之情，且其亦自承伊尚未將該車過戶予告訴人己○○，因
    伊業已挪用售車款等情，堪認被告辛○○確有詐欺告訴人己○○之犯行；次查，
    被告辛○○於八十八年三月十二日偵查中自承上揭二部車確係告訴人丁○○所託
    售，除乙部出售予告訴人己○○已如前述，另乙部業經伊轉置於同業車行等語，
    是即不論告訴人丁○○是否清償該二部車之貸款，被告辛○○於轉售後未轉交價
    款、及未經託售之丁○○同意即為以所有之意思轉置該車，其侵占之犯行已明。
    又被告辛○○於警訊中自承上開過戶電話之印章，非告訴人庚○○於八十六年年
    底所交付，且參酌若該電話誠如被告所稱係伊所有，被告又何需先予過戶予証人
    戊○○後，旋再過戶予其本人之名義？本件復有中華電信股份有限公司台灣中區
    電信分公司苗栗營業處八十八年七月廿九日苗苗客字第八八Ｄ一九○○二二一號
    函檢送之市內電話異動申請書影本在卷足稽 (原審卷第六十七至七十一頁），應
    認告訴人庚○○之指述足為信實；此外，並有戊○○、丙○○、丁○○之行車執
    照、過戶登記書、原車主身分證明書、汽車貸款申請書、電信費收據、汽車買賣
    合約書等影本附卷可憑 (台灣新竹地方法院檢察署八十八年度第一八九○號偵查
    卷第二十頁、二十四至二十六頁、台灣苗栗地方法院檢察署八十八年度第六三七
    號偵查卷第五頁），被告上開所辯顯係畏罪卸責之詞不足採，事証明確被告犯行
    堪以認定。
二、按被告辛○○利用不知情之乙○○及戊○○填具申請書並偽簽署押及偽造印章、
    印文，復交付承辦員，顯然於該文書之內容有所主張，足以生損害於丙○○、庚○○及監理機關、中華電信股份有限公司對於車籍資料、用話人管理之正確性，
    核其所為係犯刑法第二百十六條、第二百十條之行使偽造私文書罪之間接正犯。
    被告辛○○將託售之二部車予以詐術出賣及轉置他處，核犯刑法第三百三十九條
    第一項詐欺欺罪、及同法第三百三十五條第一項侵占罪。至公訴人認被告辛○○
    所為上開侵占罪同涉有刑法第三百四十二條第一項背信罪，惟按為他人處理事務
    之人所為之侵占，為特殊之背信行為，故侵占罪成立時，雖其行為合於背信罪之
    構成要件，亦當論以侵占罪，而不應論以背信罪。（二十七年度滬上字第七二號
    判例參照）惟公訴人認有裁判上一罪關係，爰不另為無罪諭知，併此明。至被
    告偽造庚○○、丙○○之署押及印章、印文於上開各該申請書上，偽造署押、印
    章、印文之行為應為偽造私文書行為之部分行為；其偽造私文書後復持以行使，
    偽造之低度行為應為行使之高度行為所吸收，不另論罪。又被告先後二次行使偽
    造私文書、詐欺侵占之犯行，均時間緊接，各所犯罪名與構成要件相同，顯各係
    基於概括犯意而為，各均應依連續犯規定論以一罪並加重其刑。被告所為上開連
    續侵占及詐欺罪間，有方法結果之裁判上一罪之牽連關係，應從一重之連續侵占
    罪處斷；被告所為上開連續行使偽造私文書罪與連續侵占罪二罪間，犯意各別、
    行為有異、罪名互殊，應分論併罰。公訴人認係裁判上一罪關係，容有所誤。原
    審對被告論罪科刑，固非無見，惟原審就被告如何偽刻丙○○印章未詳予記載，
    尚有未洽，雖被告猶執前詞，提起上訴指摘原判決不當，為無理由，但原判決此
    部分既有可議，自應由本院予以撤銷改判，爰審酌被告犯罪之動機、方法、所生
    危害程度及犯後否認犯行等一切情狀，量處如主文第二項所示之刑，至被告侵占
    部分原審審酌被告犯罪之動機、方法、所生危害程度及犯後否認犯行等一切情狀
    ，量處有期徒刑四月，此部分認事用法，核無違誤，量刑亦屬妥適。上訴人上訴
    意旨仍執陳詞，否認右揭犯行而指摘原判決此部分不當，經核非有理由，應予駁
    回。並與撤銷部分，定其應執行刑，以資懲儆。末查，新竹區監理所苗栗監理站
    八十七年五月十九日汽（機）車過戶登記書上偽造「丙○○」署押、「丙○○」
    印文、偽造之丙○○印章、中華電信股份有限公司苗栗營業處八十七年八月二十
    四日委託書上偽造「庚○○」署押、市內電話業務申請書上偽造「庚○○」印文
    、偽造庚○○之印章，均應依刑法第二百十九條之規定沒收。
據上論斷，應依刑事訴訟法第三百六十九條第一項前段、第三百六十八條、第三百六
十四條、第二百九十九條第一項前段、刑法第五十六條、第二百十六條、第二百十條
、第三百三十九條第一項、第三百三十五條第一項、第五十五條、第五十一條第五款
、第二百十九條，罰金罰鍰提高標準條例第一條前段，判決如主文。
本案經檢察官甲○○到庭執行職務。
中    華    民      國    八十九    年      三        月        七      日
                              台灣高等法院台中分院刑事第二庭
                                    審判長法  官  陳  紀  綱
                                          法  官  蔡  聰  明
                                          法  官  陳  世  雄
右正本證明與原本無異。
偽造文書部分得上訴。
如不服本判決應於收受送達後十日內向本院提出上訴書狀，其未述上訴之理由者並
得於提起上訴後十日內向本院補提理由書（均須按他造當事人之人數附繕本）。
                                          書記官  郭  文  華
中      華      民      國    八十九     年       三      月     九     日
附錄：本案論罪科刑法條全文
刑法第二百十六條
行使第二百十條至第二百十五條之文書者，依偽造、變造文書或登載不實事項或使登
載不實事項之規定處斷。
刑法第三百三十九條第一項
意圖為自己或第三人不法之所有，以詐術使人將本人或第三人之物交付者，處五年以
下有期徒刑、拘役或科或併科一千元以下罰金。
刑法第三百三十五條第一項
意圖為自己不法之所有,而侵占自己持有他人之物者,處五年以下有期徒刑拘役、或科
或併科一千元以下罰金。
                                                                        Ｄ


司法院資訊處製作；財團法人民間司法改革基金會備份。
